【裁判字號】    97,消債更,1054
【裁判日期】    980218
【裁判案由】    更生事件
【裁判全文】
臺灣臺南地方法院民事裁定          97年度消債更字第1054號
聲  請  人  乙○○
                        1
上列當事人因消費者債務清理事件聲請更生，本院裁定如下：
    主    文
聲請駁回。
聲請程序費用新臺幣壹仟元由聲請人負擔。
    理    由
一、按債務人不能清償債務，或有不能清償之虞者，得依本條例
    定更生程序，清理其債務；又聲請更生或清算不合程式或不
    備其他要件者，法院應以裁定駁回之，但其情形可以補正者
    ，法院應定期間先命補正，消費者債務清理條例第3條、第8
    條分別定有明文。
二、本件聲請意旨以：聲請人於消費者債務清理條例施行後，於
    民國97年5月以書面向最大債權銀行即中國信託銀行請求共
    同協商債務清償方案而不成立。聲請人債務總額為新台幣（
    下同）2,429,585元，惟資產總額僅有166,898元，聲請人97
    年1月至7月薪資合計124,600元，平均每月薪資不足20,000
    元，惟聲請人尚需支付每月膳食費4,500元、房租4,000元、
    水電瓦斯費1,117元、大樓管理費700元、有線電視費250元
    、機車加油費700元、醫療費700元、電話費536元、人壽保
    險費2,444元、飲水費300元，合計14,947元；以聲請人每月
    薪資不足20,000元，扣除中國信託銀行提出之協商方案即每
    月還款5,000元，另清償民間借款5,000元、及其他未知外賣
    債權後，根本無法維持基本生活，惟聲請人仍有極大誠意，
    願兼差以提高還款能力。另聲請人之配偶從事吉他教學，受
    聘於各學校社團，收入不固定，雖曾投資三三五號音樂咖啡
    ，但經營不善，投資並無回收。此外，聲請人名下並無財產
    ，顯有不能清償債務之情事，而聲請人之無擔保或無優先權
    之債務總額未逾1,200萬元，復未經法院裁定開始清算程序
    或宣告破產，惟因不可歸責於己之事由，致履行顯有重大困
    難，為此，依消費者債務清理條例提出本件更生之聲請等語
    。
三、經查：
  (一)聲請人於消費者債務清理條例施行後，於97年4月25日曾向
    最大債權銀行即中國信託銀行請求共同協商債務，協商當時
    無擔保債務總額為2,420,030元，中國信託銀行考量後認聲
    請人如以一般還款方式恐較沉重，乃提供二階段還款方式，
    以每月還款5,000元，前6年以零利率方式，6年後再重新評
    估能力狀況提供方案，惟聲請人考慮後向中國信託銀行表示
    其不願一輩子繳款，無法接受債權人提出上開二階段還款方
    案，經中國信託銀行告知另可依聲請人之期望提供較短期數
    之還款方案，但還款金額須提高，然聲請人則表示無法預估
    未來生子後之支出，亦拒絕此方案，並向中國信託銀行表示
    其參加前置協商係為後續之更生程序，希望打折分期還款，
    因中國信託銀行認已將合理因素考量進協商方案，訂出之金
    額其應能負擔，若減免債務實不合理，故未予接受減免還款
    條件，並開立協商不成立證明等情，此有中國信託銀行民事
    陳報狀及聲請人提出前置協商不成立通知書、債權人清冊、
    財團法人金融聯合徵信中心附卷可憑。
  (二)聲請人雖主張：聲請人平均每月薪資不足20,000元，惟聲請
    人尚需支付每月膳食費4,500元、房租4,000元、水電瓦斯費
    1,117元、大樓管理費700元、有線電視費250元、機車加油
    費700元、醫療費700元、電話費536元、人壽保險費2,444元
    、飲水費300元，合計14,947元；以聲請人每月薪資不足20,
    000元，於扣除償還中國信託提出之協商方案每月5,000元，
    另清償民間借款5,000元，以及其他未知外賣債權後，根本
    無法維持基本生活云云，惟查：
  (1)聲請人自95年7月15日起任職於東東菜小館，迄今仍在職中
    ，其於96年度全年收入所得241,500元，平均每月所得20,12
    5元，此有財政部臺灣省國稅局聲請人96年度綜合所得稅各
    類所得資料清單附卷可憑，又聲請人於97年1月實領月俸12,
    892元、97年2月實領月俸26,298元、97年3月實領月俸14,03
    5元、97年4月實領月俸14,698元、97年5月實領月俸20,615
    元、97年6月實領月俸21,198元等情，此有薪資證明在卷足
    考，惟上開薪資係扣除健保、勞保、借支後之餘額，在未扣
    除健保、勞保、借支前，聲請人97年2月、3月應領薪資各為
    21,500元，97年4月、5月、6月應領薪資各為22, 000元，此
    有聲請人提出之97年2月至6月薪資明細附卷可憑，堪認其每
    月平均薪資應為21,750元，聲請人主張其平均每月薪資不足
    20,000元，顯未據實說明。
  (2)按民法第1116條之1固規定夫妻互負扶養義務，惟依民法第
    1005條、第1026條之規定，夫妻未以契約訂立夫妻財產制者
    ，夫有能力支付家庭生活費用夫時，應由夫就其財產負擔之
    。聲請人與其夫甲○○並未育有子女，聲請人之夫甲○○96
    年全年度收入143,400元，平均每月所得11,950元，此有財
    政部臺灣省國稅局聲請人之夫甲○○96年度綜合所得稅各類
    所得資料清單附卷可證，則聲請人與其夫甲○○每月收入約
    為33,700元【計算方式：21,750＋11,950＝33,700】，參考
    內政部歷年最低生活費以每月9,829元計算，於扣除聲請人
    全家人即聲請人自身及聲請人之夫甲○○每月最低生活費用
    合計19,658元後【計算方式：9,829×2＝19,658】，尚有餘
    款14,042元【計算方式33,700－19,658＝14,042】，足以繳
    納最大債權銀行中國信託銀行提出協商條件即前6年以零利
    率方式，每月還款5,000元，6年後再重新評估能力狀況之方
    案，或較短期數之還款方案，但還款金額須提高之方案，難
    認聲請人有何不能依中國信託銀行上開協商條件清償債務或
    不能清償之虞。至聲請人主張其每月膳食費4,500 元、房租
    4,000元、水電瓦斯費1,117元、大樓管理費700元、有線電
    視費250元、機車加油費700元、醫療費700元、電話費536元
    、人壽保險費2,444元、飲水費300元，合計14,947元一節，
    然聲請人在履行債務期間本應節約省用，過較不寬裕之經濟
    生活，並誠實勤勉地履行債務，以期早日清償債務，始符合
    公平正義及誠信原則，故以內政部歷年最低生活費每月9,82
    9元計算，始屬公允，聲請人既積欠債務，猶主張其每月生
    活費用需高達14,947元，並不可採。
  (3)聲請人主張其另有民間借款，每月需清償5,000元，及尚有
    其他未知之外賣債權一節，惟未據聲請人舉證證明其確有民
    間借款、數額若干、以及按月清償5,000元之事實，縱認聲
    請人此部分主張為真實，則依上開聲請人與其夫甲○○每月
    收入合計33,700元，扣除聲請人與其夫甲○○2人每月最低
    生活費用19,658元，及扣除按月清償民間借款5,000元後，
    尚有餘款9,042元，仍足以給付最大債權銀行中國信託銀行
    提出協商條件每月清償5,000元，難認聲請人有何不能清償
    債務或不能清償之虞。此外，聲請人未提出其尚有其他外賣
    債權之證明，是以中國信託銀行上開協商條件即採用2階段
    還款方式，前6年以零利率方式，每月還款5,000元，6年後
    再重新評估能力狀況提供方案，或依聲請人期望提供較短期
    數之還款方案，惟提高每月還款金額，依債務人之資力評估
    ，尚屬公允，且為聲請人所能清償債務之方式，然聲請人率
    爾拒絕，並以不願長期還款，以及無法預估未來生子後之支
    出等情詞，拒絕中國信託銀行上開之還款方案，則本件雖協
    商不成立，非聲請人不能清償債務或不能清償之虞之程度，
    而係可歸責於聲請人之事由所致。
四、綜上所述，聲請人在消費者債務清理條例施行後，雖與最大
    債權銀行即即中國信託銀行以書面請求協商債務清償方案，
    但協商不成立，經中國信託銀行付與協商不成立證明書，然
    依最大債權銀行中國信託銀行提出之協商條件，聲請人並無
    不能清償債務或不能清償之虞，則其聲請更生，顯然不符消
    費者債務清理條例第3條之規定，且上開欠缺又屬無從補正
    ，從而，依上開說明，應予駁回其更生之聲請，爰裁定如主
    文。
中    華    民    國    98    年    2     月    18    日
              民事第二庭    法  官   張桂美
以上正本證明與原本無異。
如不服本裁定，應於裁定送達後10日內，以書狀向本院提出抗告
，並繳納抗告費新臺幣1千元。
中    華    民    國    98    年    2     月    18    日
                            書記官   謝安青


司法院資訊處製作；財團法人民間司法改革基金會備份。
